【裁判字號】    98,交聲,270
【裁判日期】    980430
【裁判案由】    交管條例聲異
【裁判全文】
臺灣板橋地方法院交通事件裁定         98年度交聲字第270號
                                     98年度交聲字第271號
原處分機關  交通部公路總局臺北區監理所
異  議  人  甲○○
列受處分人因違反道路交通管理處罰條例案件，對於交通部公路
總局臺北區監理所民國98年1 月19日所為之北監自裁字裁40-COP
634358號、40-COP634359號裁決處分（原舉發通知單號碼：臺北
縣政府交通局北交營字第COP634358 號、COP634359 號），聲明
異議，本院裁定如下：
    主  文
異議均駁回。
    理  由
一、原處分意旨略以：異議人即受處分人分別於民國97年9 月5
    日14時15分及同日18時23分許將其所有車號6533-UW 自用一
    般小客車，於臺北縣中和市○○路段之有道路收費停車處所
    停車，經臺北縣政府交通局（下簡稱原舉發機關）催繳後未
    依規定繳納停車費，原舉發機關遂掣發北交營字第COP63435
    8 號、COP634359 號違反道路交通管理事件通知單2 紙（下
    均簡稱違規通知單），均以其有「在道路收費停車處所停車
    經催繳不依規定繳費」之違規事由逕行舉發，經異議人向交
    通部公路總局臺北區監理所（下均簡稱原處分機關）提出陳
    述後，原處分機關函轉原舉發機關查處無誤後，乃依道路交
    通管理處罰條例第56條第2 項之規定，於98年1 月19日分別
    以北監自裁字裁40-COP634358號、40-COP634359號裁決書各
    別裁處受處分人罰鍰新臺幣（下同）300 元。異議人於98年
    1 月19日收受上開兩份裁決書後，旋於同日提出本件異議。
二、異議理由略以：舉發機關雖於97年9 月29日寄送第一次平信
    催繳通知及97年10月20日寄送之第二次雙掛號催繳通知，惟
    異議人於97年9 月3 日已搬遷住家，戶籍所在地無法收取該
    書面通知，該通知書只需寄出而無論被送達人是否確實收受
    即踐行完成行政送達程序實為可議。異議人至今皆未親見在
    道路收費停車處所停車之停車收費單據2 紙，催繳通知書異
    議人亦未為簽收，通知程序實有疑義；且異議人於97年1 月
    1 日至97年12月24日之停車費用，除本件兩筆外其餘皆有確
    實繳納，以邏輯而論，異議人不可能故意不繳納此兩筆停車
    費。再者，補繳費用需包含「必要工本費」，然此是否有法
    源依據，且行政支出本屬於政府機關之支出成本，為預算中
    提列之部分，此「必要之工本費」為機關巧立名目之不當收
    費。為此聲明異議，請求撤銷前開兩份裁決云云。
三、按汽車駕駛人在道路收費停車處所停車，未依規定繳費，主
    管機關應書面通知駕駛人於7 日內補繳，並收取必要之工本
    費用，逾期再不繳納，處300 元罰鍰，道路交通管理處罰條
    例第56條第2 項定有明文。次按處理違反交通管理事件，有
    關文書送達之程序，依行政程序法之規定；又送達於應受送
    達人之住居所、事務所或營業所為之。於應送達之處所不獲
    會晤應受送達人時，得將文書付與有辨別事理能力之同居人
    、受雇人或應送達處所之接收郵件人員，再送達不能依前2
    條規定為之者，得將文書寄存送達地之地方自治或警察機關
    ，並作送達通知書兩份，一份黏貼於應受送達人住居所、事
    務所營業所或其就業處所門首，另一份交由鄰居轉交或置於
    該送達處所信箱或其他適當位置，以為送達。前項情形，由
    郵政機關為送達者，得將文書寄存於送達地之郵政機關，違
    反道路交通管理事件統一裁罰標準級處理細則第5 條、行政
    程序法第72條第1 項、第73條第1 項及第74條第1 項、第2
    項亦分別有明文。
四、經查，異議人確有於上開時間、地點分別將其所有車號6533
    -UW 號自小客車停於道路收費停車處所而均未繳費之事實，
    乃為其所不否認，且有臺北縣路邊停車繳費通知單、舉發通
    知單各2 份在卷可稽。而原舉發機關於異議人未依規定於停
    車翌日起15日內繳交上揭兩筆停車費後，遂於97年10月20日
    將已經載明兩次停車時間、地點及停車費用合計60元、單號
    Ｚ000000000000000號之補繳通知單交由郵務機關送達至異議
    人位於臺北縣永和市○○路31巷3 弄6 號3 樓之戶籍地，因
    未獲會晤本人，亦無受領文書之同居人、受雇人或應送達處
    所之接收郵件人員，乃於同年10月23日依規定將該送達文書
    寄存於永和分局，並製作通知書二份，一份黏貼於應受送達
    人應受送達人門首，另一份置於應送達處所信箱適當位置，
    以為送達等情，有臺北縣政府交通局98年4 月1 日北交營字
    第0980243665號函檢附之催繳單表、中華民國郵政交寄大宗
    掛號函件存根及送達證書各1 份在卷可稽，異議人據以指稱
    其無從知悉停車費未繳之事實，為無理由。且查，異議人當
    時確實仍設籍於臺北縣永和市○○路31巷3 弄6 號3 樓，係
    於97年12月18日始將戶籍遷移至臺北縣中和市○○路277 之
    4 號10樓乙節，則有本院依職權查詢之個人基本資料查詢結
    果、遷徙記錄資料查詢結果存卷可稽；至異議人固主張：伊
    於97年9 月3 日即已搬遷至中和市○○路277 之4 號10樓云
    云，但異議人實際居住地址若與戶籍地址不符，本應向交通
    監理機關辦理車籍資料（車籍地址）之更正，否則原舉發機
    關顯無從知悉應受送達人已經遷徙住所之事實或新設之實際
    居所為何，然其未為，致未能收受原舉發機關送達之停車費
    催繳通知，要屬異議人之過失所致，自不能以不符實際居住
    地址為由，主張不可歸責或不應受罰。從而本件原舉發機關
    既已以書面通知異議人補繳兩次停車費用，並以寄存送達方
    式為合法之送達，且該補繳通知單於寄存後，業於97年11月
    2 日發生送達效力，異議人自應於送達生效7 日內補繳該停
    車費用，惟異議人仍逾期未繳納，則該局於97年11月17日掣
    發北交營字第COP634358 號、COP634359 號兩份舉發違規通
    知單，均以受處分人在道路收費停車處所停車不依規定繳費
    逕行舉發，原處分機關於異議人提出申訴後，仍依道路交通
    管理處罰條例第56條第2 項之規定，於98年1 月19日分別以
    北監自裁字裁40-COP634358號、40-COP634359號裁決書各裁
    處受處分人罰鍰300 元，均無違誤甚明。
五、綜上所述，異議人確有前述兩次在道路收費停車處所停車，
    經催繳後均未依規定繳費之違規行為，從而原處分機關依道
    路交通管理處罰條例第56條第2 項暨違反道路交通管理事件
    統一裁罰基準表之規定，各裁處異議人罰鍰300 元，核無不
    當，異議人猶執前詞，對系爭兩裁決處分聲明異議，皆無理
    由，應予駁回。
據上論斷，應依道路交通案件處理辦法第19條，裁定如主文。
中    華    民    國    98    年    4    月    30    日
                  交通法庭   法  官  邱景芬
以上正本證明與原本無異。
如不服本裁定應於送達後5日內向本院提出抗告狀。
                             書記官  黃文儀
中    華    民    國    98    年    5     月    4     日


司法院資訊處製作；財團法人民間司法改革基金會備份。
